# 股权收购“一揽子交易”问题

提问人：逍遥祖师 时间：2016-05-23 19:32:42
A公司与B公司股东甲、乙两人签订股权转让协议，购买B公司100%股权。协议约定，“转让股权”包含的权益为土地使用权及地上建筑物，不包含交接前已发生的债务，B公司的全部债务均由甲、乙两人承担。协议约定，“转让股权”转让价款为 1 亿元。 B公司全部债务中，包含一项向银行的资金借款 5000 万元，及所欠利息 2000 万元。银行将B公司贷款划分为次级，将B公司与其他两项次级贷款作为债权资产包，转让给某信托公司。该债权资产包包含三项贷款，本金 6000 万元，利息 3000 万元，合计金额 9000 万元。 协议约定完成此次股权转让前提为，A公司支付给甲、乙前期股权转让款用于偿还B公司债务。A公司为避免甲、乙挪用资金风险，决定采取购买B债权，以债权抵股权的操作模式。 A公司与信托公司签署债权受让合同，以 6000 万元价格购买该项债权资产包，利息债权、违约金债权随本金主债权一同受让。 A公司与甲、乙两人达成协议，A公司以支付的债权受让款 6000 万元抵顶股权转让价款 7000 万元。 因A公司购买债权资产包旨在实现股权收购，是与后续股权支付作为一个整体一并筹划和确定下来的，因此认定为“一揽子交易”。 请问各位老师： （ 1 ）A公司购买债权资产包，应将该债权资产包作为一项整体资产（其他流动资产）入账，还是应当拆分成三项债权（其他应收款）入账（债权包有三项债权）？还是应视为一项投资，计入可供出售金融资产？ 应以支付受让款 6000万元作为初始计量金额，还是债权包本息和 9000 万元作为初始计量金额，债权包所包含的利息应当如何处理？支付对价与本息合计金额差额是否确认收益？ （ 2 ）因A本身就是购入一项不良资产，收回存在风险，因减值不属于初始计量，而属后续计量内容，减值情况如何考虑？ （ 3 ）A公司以支付的债权受让款 6000 万元抵顶股权转让价款 7000 万元。但实际是以一项本息和为 8000 万元的债权抵顶 7000 万元股权转让款，是否应确认损失？ （ 4 ）A公司收回债权资产包其他两项债权时，应当如何处理？

回答人：chenyiwei
A公司应将该资产包的购入成本 6000 万元按照其中三项债权的相对公允价值进行分配，确定这三项债权各自的入账价值。在合并报表层面，其中B公司债权部分与B公司账面上的本息 7000 万元相抵销，另两项债权作为可供出售金融资产列示。 由于该债权包系从非关联的资产管理公司购入，因此购入价格可看作B公司该项负债的公允价值，在对B公司的资产、负债进行公允价值调整时，应考虑这一因素的影响，对其可辨认净资产公允价值进行调整。例如，假设其中B公司债务的公允价值为 5000 万元，另两项债权的公允价值合计 1000 万元，则说明相关债务的公允价值也是 5000 万元，这部分负债先以 5000 万元公允价值进行初始计量（相当于增加了购买日取得的可辨认净资产公允价值），再与该债权相抵销。A的合并报表层面不应确认损失。 A公司收回另两项债权包不良资产时，应将收回款项首先冲减可供出售金融资产成本，收回金额超出其成本的差额确认为投资收益，年末对尚未收回部分的账面价值进行减值测试。

提问人：逍遥祖师 时间：2016-05-24 14:57:34
非常感谢陈老师的回答！关于上述事项合并处理，还想进一步咨询一下： A公司收购B公司为非同一控制下企业合并，但在收购业务过程中，未对B公司做资产评估，B公司公允价值如何判定？能否以股权转让协议所约定价款 1 亿元作为公允价值？ 确定公允价值后，因为无法确定各项单独资产负债公允价值，在合并层面应当如何对资产、负债模拟公允价值入账？

回答人：chenyiwei
B公司整体公允价值可以根据实际交易作价确定。各单项资产、负债的公允价值需以购买日为基准日进行“购买对价分摊”(PPA)评估确定。

提问人：逍遥祖师 时间：2016-05-24 22:42:37
陈老师，B公司为房地产开发企业。日后销售实现时，能否以此次“购买对价分摊”评估所确定的土地使用权、开发成本等项目的公允价值作为计算土地增值税扣除项目金额？

回答人：chenyiwei
不能。因为B是独立法人，其资产的计税基础不受股权变动影响。

提问人：呼叫帮助 时间：2018-04-15 08:55:34
陈版，我刚遇到这样一个案例， 本集团公司有个地产板块的集团公司，本集团公司100%控股地产板块集团公司，本集团公司与另外非关联公司的一个A集团公司进行了一项交易。交易内容为：本集团公司将地产板块的集团公司100%的股权出售给A集团公司，作价是以 2017 年 6 月 30 日的评估价为准，评估价为 100 亿元。其中60%的股权以现金交易， 2018 年 3 月本集团公司已经收到此款且也办理交接程序（对方已经控制经营了）。另外40%的股权换取A集团公司的一个子公司对价股权，双方尚没有办理交接手续，本集团公司账面暂挂40%的股权。 请教陈版，现金收到60%的股权是否需要将对应60%的股权进行账务处理？还是等到另外40%的股权处理一道处理？这属于一揽子交易吗？

回答人：chenyiwei
这两步交易应属于一揽子交易，应注意判断是否已经丧失控制权，如果已经丧失控制权的，则确认100%股权转让收益，同时将尚未收到的对方承诺的股权对价暂挂“其他非流动资产”。如果尚未丧失控制权，则按《企业会计准则解释第 5 号》第五条规定，将60%股权的处置价款与对应净资产账面价值之间的差额暂挂其他综合收益。

提问人：呼叫帮助 时间：2018-04-15 16:33:43
陈版，这个案例，我认为100%股权价值是公允的，则60%和40%的股权交易也就是公允的，所以集团公司先确认60%的股权转让收益，剩下的40%股权等对方办理交接手续后再进行处理，这样处理为什么不可以？陈版，这两步交易应属于一揽子交易，怎么理解？

回答人：chenyiwei
这个交易是作为一个整体约定的，其目的是处置100%股权并换入对方公司股权。如果100%的股权已经交接，且经营管理权、收益权已归属于对方，则应终止确认100%的股权投资。

提问人：呼叫帮助 时间：2018-04-16 16:54:21
目前实际状况是100%的股权已经交接，且经营管理权已归属于对方，但是40%的收益权（40%的股权换取A集团公司的一个子公司对价股权）还没有已归属于对方，请教您如何处理？

回答人：chenyiwei
你说的是对价收取权，而不是原在子公司净资产中享有的权益，所以拟公司在原子公司净资产中已不再享有权益，应终止确认对原子公司的长投，新确认一项“其他非流动资产”类似于预付股权投资款。

提问人：呼叫帮助 时间：2018-04-17 07:39:24
陈版，作价是以 2017 年 6 月 30 日的评估价为准，评估价为 100 亿元。但是 2018 年 3 月 31 日为双方股权交割日。合同约定，评估基准日至交割日间之间的损益归原集团公司所有。请教您购买方在编制合并报表时计算持续可辨认净资产公允价值是怎么计算？

回答人：chenyiwei
仍可以以基准日的评估值为基础，扣除过渡期间按评估值计算的折旧、摊销等后，连续计算。同时需扣除过渡期间按约定归属于原转让方的损益。